臺灣高等法院刑事判決
110年度上易字第1152號
上  訴  人  臺灣新竹地方檢察署檢察官
被      告  羅萬振



上列上訴人因被告違反毒品危害防制條例案件，不服臺灣新竹地
方法院109年度易字第207號，中華民國110年3月31日第一審判決
（起訴案號：臺灣新竹地方檢察署109年度撤緩毒偵字第56、57
號），提起上訴，本院判決如下：
    主  文
上訴駁回。
    理  由
一、公訴意旨略以：被告羅萬振基於施用第二級毒品甲基安非他
    命之犯意，分別為下列犯行：㈠於107年12月11日12時許，在
    新竹縣○○鄉○○街00號住處工具間內，以燒烤玻璃球吸食煙霧
    方式，施用第二級毒品甲基安非他命1次。㈡於107年12月24
    日15、16時許，在新竹縣○○鄉○○街00號住處工具間內，以燒
    烤玻璃球吸食煙霧方式，施用第二級毒品甲基安非他命1次
    。㈢於108年3月4日17時許，在新竹縣○○鄉○○街00號住處工具
    間內，以燒烤玻璃球吸食煙霧方式，施用第二級毒品甲基安
    非他命1次。因認被告涉犯毒品危害防制條例第10條第2項之
    施用第二級毒品罪嫌等語。
二、檢察官上訴意旨略以：被告於107年12月11日12時許、107年
    12月24日15、16時許及108年3月4日17時許分別施用第二級
    毒品甲基安非他命，經臺灣新竹地方檢察署檢察官分別以10
    8年度毒偵字第238、239號及108年度毒偵字第710號為附命
    完成戒癮治療之緩起訴處分確定，惟因被告於緩起訴期間內
    故意犯有期徒刑以上之罪，經檢察官撤銷上開緩起訴處分，
    依據最高法院100年度第一次刑事庭會議決議、100年度台非
    字第51號判決意旨，本案應由檢察官提起公訴，無須再向法
    院聲請觀察、勒戒；又毒品危害防制條例第24條規定雖於10
    9年1月15日修正公布，但尚未施行，自應依照現行規定及實
    務一向見解行之，是原審判決諭知不受理，認事用法容有未
    洽，應撤銷原判決，更為適法判決等語。
三、按起訴之程序違背規定者，應諭知不受理之判決，並得不經
    言詞辯論為之，刑事訴訟法第303條第1款、第307條定有明
    文。又被告行為後，109年1月15日修正公布、同年7月15日
    施行之毒品危害防制條例第20條第3項規定，犯第10條之罪
    於觀察、勒戒或強制戒治執行完畢釋放後，3年後再犯者，
    不論其行為係在新法施行生效前或施行生效後所為（同條例
    第35條之1第1、2款參照），均應適用同條第1、2項（即應
    先觀察勒戒或強制戒治）之規定。而上開所謂「3年後再犯
    」，只要本次再犯（不論修正施行前、後）距最近1次觀察
    、勒戒或強制戒治執行完畢釋放，已逾3年者，即該當之，
    不因其間有無犯第10條之罪經起訴、判刑或執行而受影響，
    有最高法院109年度台上大字第3826號裁定可參。
四、次按現行毒品危害防制條例對於施用第一級或第二級毒品罪
    者，進入司法程序之戒癮治療方式，係採取第20條第1項、
    第2項規定「觀察、勒戒或強制戒治」及第24條第1項所定「
    附命緩起訴」雙軌制，其目的同在給予施用毒品者戒毒自新
    機會。是以，被告倘同意參加「戒癮治療」，並由檢察官採
    行「附命緩起訴」方式，且完成「附命緩起訴」所採用之戒
    癮治療完畢，自毋庸復行採取「觀察、勒戒或強制戒治」方
    式，重啟戒除毒癮以代替刑罰之處遇程序，且當被告完成「
    附命緩起訴」之戒癮治療，事實上已接受等同「觀察、勒戒
    或強制戒治」執行完畢釋放之處遇（最高法院109年度台非
    字第76號判決意旨可資參照）。從而，縱經檢察官為附命緩
    起訴，若未完成戒癮治療，究與觀察、勒戒或強制戒治業經
    完整之治療療程不同，無法補充或替代上開醫療處置，而應
    再予觀察、勒戒之機會，方為適法。　　
五、另被告行為後，毒品危害防制條例第24條規定亦於109年1月
    15日經總統修正公布，並經行政院110年4月15日院臺法字第
    1100010649號令發布自110年5月1日施行，該條第2項規定「
    前項緩起訴處分，經撤銷者，檢察官應繼續偵查或起訴」。
    是緩起訴處分經撤銷後，檢察官應依修正後之毒品危害防制
    條例規定辦理，或聲請觀察、勒戒，或依法為緩起訴、起訴
    處分，並非依修正前之規定逕行追訴。
六、經查：被告前於①87年間因施用毒品案件，經原審法院以87
    年度毒聲字第812號裁定令入勒戒處所施以觀察、勒戒，於8
    8年2月9日執行完畢釋放出所，經臺灣新竹地方檢察署檢察
    官以88年度偵字第784號、88年度偵緝字第52號為不起訴處
    分確定；②於88年間因施用毒品案件，經原審法院以88年度
    毒聲字第1274號裁定令入勒戒處所施以觀察、勒戒，因有繼
    續施用毒品傾向，經原審法院以88年度毒聲字第1731號裁定
    令入戒治處所施以強制戒治，於89年3月10日停止戒治出所
    ，所餘戒治期間付保護管束，嗣於89年8月29日期滿；③於95
    年間因施用毒品案件，經原審法院以95年度毒聲字第80號裁
    定令入勒戒處所施以觀察、勒戒，於96年3月26日執行完畢
    出所；④於101年、107年間分別因施用毒品案件，經臺灣新
    竹地方檢察署檢察官先後於101年11月6日以101年度毒偵字
    第1595、1655號；於107年12月24日以107年度毒偵字第2559
    、2741號各為附命完成戒癮治療之緩起訴處分確定，然其未
    均完成戒癮治療，上開緩起訴處分即均遭撤銷，並經臺灣新
    竹地方檢察署檢察官分別以102年度毒偵字第1099、1250號
    、102年度撤緩毒偵字第76號及109年度撤緩毒偵字第12號提
    起公訴；⑤被告本案於107年12月11日12時許、同年月24日15
    、16時許及108年3月4日17時許，分別施用第二級毒品甲基
    安非他命之犯行，前經臺灣新竹地方檢察署檢察官分別以10
    8年度毒偵字第238、239號及108年度毒偵字第710號分別為
    附命完成戒癮治療之緩起訴處分確定，惟因其於緩起訴期間
    內故意犯有期徒刑以上之罪，經該署檢察官於108年12月10
    日以108年度撤緩字第421、422號撤銷前開緩起訴處分，且
    亦均未完成戒癮治療等情，有本院被告前案紀錄表在卷可考
    。被告於上開經緩起訴處分之案件，既均未完成戒癮治療療
    程，即不得認其事實上已接受等同「觀察、勒戒或強制戒治
    」執行完畢之處遇。是其本案施用毒品犯行，距離被告最近
    1次送觀察、勒戒執行完畢釋放之時間（即96年3月26日），
    已逾3年，依修正後之毒品危害防制條例第20條第3項規定，
    應經法院裁定送觀察、勒戒，是原審法院依刑事訴訟法第30
    3條第1款、第307條規定逕為公訴不受理之判決，核無違誤
    。檢察官執前詞指摘原判決不當，然上訴理由所引用之最高
    法院100年度第一次刑事庭會議決議及100年度台非字第51號
    判決均係最高法院在毒品危害防制條例於109年7月15日修正
    施行前之見解，在毒品危害防制條例修正後，已無從繼續援
    引適用；另毒品危害防制條例第24條第2項規定亦經行政院
    發布自110年5月1日施行，已如前述，是檢察官認緩起訴處
    分經撤銷後應依修正前規定逕行起訴，亦於法不符，故其上
    訴，為無理由，爰不經言詞辯論，逕行駁回其上訴。
據上論斷，應依刑事訴訟法第368條、第372條，判決如主文。　
中　　華　　民　　國　 110　　年　　 6　　月　　 22 　日
　　　　　　　　  　刑事第十七庭審判長法　官 鄭水銓
　　　　　　　　　　　　　　　　      法　官 沈君玲
　　　　　　　 　 　　　　　　　　　  法　官 李世華
以上正本證明與原本無異。
不得上訴。
                                      書記官 莊佳鈴
中　　華　　民　　國　　110 　年　　6 　　月　　22　　日